臺灣高等法院高雄分院民事裁定　　　　　　100年度抗字第9號
抗　告　人
即　原　告　顏秋英
相　對　人
即　被　告　國華人壽保險股份有限公司
法定代理人　陳清江
上列當事人間因依職權裁定確定訴訟費用額事件，抗告人對於中
華民國99年11月19日臺灣澎湖地方法院99年度他字第3 號裁定提
起抗告，本院裁定如下：
    主  文
抗告駁回。
抗告訴訟費用新臺幣壹仟元由抗告人負擔。
    理  由
一、本件抗告意旨略以：
  (一)原裁定計算裁判費有如下之錯誤：抗告人於本案訴訟第二
    審所預納之裁判費為新臺幣（下同）23759 元，原裁定計算
    書記載為58226 元，自屬有誤。第三審應繳納之裁判費為
    23759 元，原裁定計算書記載為63276 元，自屬錯誤有關
    最高法院99年台抗字第335 號之抗告費1000元，已由抗告人
    預納，原裁定計算書記載該部分因訴訟救助而未繳納，亦屬
    錯誤，又抗告人已就原審法院99年度聲字第20號聲請裁定更
    正事件提起抗告，該抗告費用1000元，已由抗告人繳納，此
    部分原裁定未及審酌，另本件之抗告費1000元及抗告人就99
    年3 月2 日本院96年度保險上字第2 號所為裁定聲請再審（
    原審法院99年再字第1 號、本院聲再字第2 號）所繳之裁判
    費1000元，此部分合計4000元，應一併斟酌。
  (二)依保險法第91、92、93、94條之規定，可知應由保險人即相
    對人負擔賠償責任及裁判費，故抗告人不應負擔訴訟費用。
  (三)有新事實、新證據可證應重新審理，廢棄原確定判決不利抗
    告人部分云云。
二、按准予訴訟救助，於假扣押、假處分、上訴及抗告，亦有效
    力；經准予訴訟救助者，於終局判決確定或訴訟不經裁判而
    終結後，第一審受訴法院應依職權以裁定確定訴訟費用額，
    向應負擔訴訟費用之當事人徵收之；其因訴訟救助暫免而應
    由受救助人負擔之訴訟費用，並得向具保證書人為強制執行
    ，民事訴訟法第111 條、第114 條第1 項分別定有明文，又
    ，依上開第114 條第1 項規定，可見准予訴訟救助僅於訴訟
    終結前有使受救助人暫免裁判費及其他應預納之訴訟費用之
    效力，至訴訟終結後，訴訟費用仍應由受敗訴判決之一方負
    擔（參上開第114 條之立法理由），又依同法第91條第3 項
    規定，法院依聲請以裁定確定之訴訟費用額，應於裁定送達
    翌日起，加給按法定利率計算之利息，其立法理由旨在促使
    當事人早日自動償付其應賠償對造之訴訟費用，故在當事人
    無力支付訴訟費用時，雖由國庫暫時墊付，然依法院前揭民
    事訴訟法第114 條第1 項規定，依職權裁定確定訴訟費用額
    ，同屬確定訴訟費用額之程序，亦應基於同一理由而類推適
    用同法第91條第3 項規定加計法定遲延利息。
三、經查，兩造間給付保險金事件，抗告人聲請訴訟救助，經原
    審法院以94年度救字第1 號准予訴訟救助。而上開給付保險
    金事件，經原審法院以94年度保險字第1 號判決抗告人一部
    有理由、一部無理由，訴訟費用由相對人負擔三百分之一，
    餘由抗告人負擔，嗣抗告人不服提起上訴，經本院96年度保
    險上字第2 號判決，第一、二審及追加、擴張部分訴訟費用
    （除確定部分外）由被上訴人即相對人負擔一百二十五分之
    一，餘由上訴人即抗告人負擔，抗告人仍不服，上訴至最高
    法院，經最高法院以98年度台上字第1491號裁定駁回上訴，
    上訴費用由抗告人負擔，業已確定在案，又抗告人並分別對
    本院於98年6 月6 日更正之裁定，及99年3 月2 日駁回抗告
    人聲請更正判決之裁定提起抗告，分別經最高法院以98年台
    抗字第639 號、99年台抗字第335 號裁定駁回確定，以上事
    實業經本院調閱相關卷宗查對無誤。
四、依上開案卷查核計算結果，抗告人即原告應再向法院繳納之
    金額為13萬6118元，相對人即被告應向法院繳納之金額為88
    9元，詳如後附計算書所示。
  (一)抗告人雖主張，依保險法第91條、第92條、第93條、第94條
    之明文，應由相對人繳交裁判費及負賠償責任云云，然查上
    開保險法第91條至94條，係有關責任保險之規定，與本件確
    定訴訟費用額之情形無關，抗告人據此主張不須負擔裁判費
    用係有誤會。
  (二)抗告人雖另主張，抗告人已就原審法院99年度聲字第20號聲
    請裁定更正事件提起抗告，並繳納抗告費1000元，原裁定未
    及審酌，且原裁定未及審酌本件之抗告費1000元，另尚有抗
    告人聲請再審所繳之裁判費1000元應一併審酌云云，惟查，
    上開原審法院99年聲字第20號聲請裁定更正事件，經該院駁
    回抗告人之聲請後，抗告人提起抗告並繳納抗告費1000元，
    嗣經本院以99年度抗字第283 號裁定駁回抗告，並命抗告人
    負擔抗告訴訟費1000元，此業經本院調閱上開案卷查明無誤
    ，又本件抗告訴訟費用1000元本院認亦應由抗告人負擔，基
    此，經審酌上開2000元抗告訴訟費，對上述本院認定之抗告
    人及相對人應負擔之訴訟費金額，並不生影響，又有關聲請
    再審之訴訟費用1000元，並非本案准予訴訟救助之效力所及
    （參最高法院32年抗字第188 號判例），自不得於本件確定
    訴訟費用額事件中予以斟酌。
  (三)再者，抗告人雖又主張，有新事實及新證據（多筆文件）可
    證明法院應重新審理，廢棄原確定判決不利於抗告人部分云
    云，惟查，此涉及有關本案實體事實認定事項，並非本件確
    定訴訟費用額事件所得審酌，故抗告人此部分主張亦不可採
    。
五、綜上所述，抗告人應負擔之訴訟費用額確定為13萬6118元，
    及自原審裁定送達抗告人之翌日（99年11月24日）起，至清
    償日止，按年息百分之五計算之利息，相對人應負擔之訴訟
    費用額確定為889 元，及自原審裁定送達相對人之翌日（99
    年11月27日）起，至清償日止，按年息百分之五計算之利息
    ，原審裁定抗告人應負擔之訴訟費用額確定為10萬2614元及
    自原裁定送達抗告人之翌日起，至清償日止，按年息百分之
    五計算之利息，尚少於抗告人應負擔之金額，是原裁定對抗
    告人並無不利，且相對人並未聲明不服，依不利益變更禁止
    原則，法院自不得為對抗告人更為不利之裁定，是原裁定仍
    應予維持。抗告意旨求予廢棄改判，為無理由，應予駁回。
六、據上論結，本件抗告為無理由，依民事訴訟法第495 條之1
    第1 項、第449 條第1 項、第95條、第78條，裁定如主文。
中    華    民    國  100     年    2     月    24    日
                              民事第五庭
                                  審判長法官  簡色嬌
                                  法      官  陳真真
                                  法      官  黃科瑜
以上正本證明與原本無異。
如不服本裁定應於送達後10日內向本院提出再抗告狀（並按他造
當事人之人數附繕本) ，並繳納再抗告費新臺幣1,000 元。
再為抗告僅得以適用法規顯有錯誤為理由，並應委任律師為代理
人。如委任律師提起抗告者，應一併繳納抗告費。
中    華    民    國   100    年    3     月    1     日
                                  書  記  官  彭筱瑗
附註：
抗告人之配偶、三親等內之血親、二親等內之姻親，或抗告人為
法人、中央或地方機關時，其所屬專任人員具有律師資格並經法
院認適當者，亦得為第三審訴訟代理人。
抗告人或其法定代理人具有律師資格者及前項情形，應於提起抗
告或委任時釋明之。
計  算  書
┌──┬───────────┬───────┬────────┐
│編號│    項         目     │金額（新台幣）│  繳 納 情 形   │
├──┼───────────┼───────┼────────┤
│一  │第一審裁判費          │33,472元      │訴訟救助        │
├──┼───────────┼───────┼────────┤
│二  │第二審裁判費          │63,870元      │原告預納23,759元│
├──┼───────────┼───────┼────────┤
│三  │第三審裁判費          │63,424元      │訴訟救助        │
├──┼───────────┼───────┼────────┤
│四  │抗告費                │1,000元       │原告預納        │
│    │（98年台抗字第639號） │              │                │
├──┼───────────┼───────┼────────┤
│五  │抗告費                │1,000元       │原告預納        │
│    │（99年台抗字第335號） │              │                │
├──┴───────────┴───────┴────────┤
│合計：162,766元                                               │
├───────────────────────────────┤
│訴訟費用負擔如下（小數點以下四捨五入）：                      │
│(一)第一審確定部分訴訟費用由被告負擔三百分之一，餘由原告負擔：  │
│  1.訴訟標的金額：3,278,294元，第一審判命被告應給付原告之金額 │
│    ：10,500元因未上訴而確定。                                │
│  2.第一審已確定部分之裁判費：33472 ×1/300 ＝111 元由被告負擔│
│    。                                                        │
│(二)第一、二審及追加、擴張部分訴訟費用（除確定部分外），由被告負│
│  擔一百二十五分之一，餘由原告負擔：                          │
│  1.上訴金額：4,195,986元。                                   │
│  2.第一審未確定之裁判費：33,472-111=33,361元。               │
│  3.第一、二審及追加、擴張部分訴訟費用除已確定部分外總計：    │
│    33,361+63,870＝97,231元。                                 │
│  4.被告應負擔：97231 ×1/125 ＝778 元（經最高法院駁回上訴而確│
│    定）。                                                    │
│  5.原告應負擔：00000-000=96,453元（經最高法院駁回上訴而確定）│
│    。                                                        │
│(三)第三審訴訟費用由原告負擔：                                  │
│  1.上訴金額：4,162,269元。                                   │
│  2.裁判費：63,424元。                                        │
│(四)最高法院98年台抗字第639號、99年台抗字第335號之抗告費用皆由原│
│  告負擔：1000+1000=2,000元。                                 │
│(五)小結：                                                      │
│  1.原告應向法院繳納之金額：                                  │
│    96453+63424+0000-00000-0000=136,118元。                   │
│  2.被告應向法院繳納之金額：111＋778＝889元。                 │
└───────────────────────────────┘